【裁判字號】    99,抗,18
【裁判日期】    990406
【裁判案由】    選派檢查人
【裁判全文】
臺灣桃園地方法院民事裁定                99年度抗字第18號
抗  告  人  泛太不動產仲介經紀股份有限公司
法定代理人  甲○○
訴訟代理人  乙○○
相  對  人  美商盛台有限公司
法定代理人  丙○
訴訟代理人  黃昭仁律師
上列當事人間請求選派檢查人事件，抗告人對於民國98年12月31
日本院98年度聲字第1278號裁定提起抗告，本院裁定如下：
    主  文
抗告駁回。
抗告費用由抗告人負擔。
    理  由
一、按繼續1 年以上，持有已發行股份總數3%以上之股東，得聲
    請法院選派檢查人，檢查公司業務帳目及財產情形。公司法
    第245 條第1 項定有明文。又股東依公司法第245 條第1 項
    之規定聲請法院選派檢查人時，僅需具備公司法第245 條第
    1 項之要件，而別無其他之限制。此有最高法院89年度台抗
    字第660 號、最高法院86年台抗字第108 號民事裁定要旨及
    臺灣高等法院暨所屬法院95年法律座談會民事類提案第9 號
    研究意見等可資參照。
二、本件抗告意旨略以：抗告人自民國86年成立以來皆有依法及
    章程規定，舉行股東會及董事會，且歷年之相關帳冊皆有提
    交股東會承認，而包含相對人之股東均無異議通過。因此相
    對人對抗告人公司之財務狀況知之甚詳，且抗告人亦從未拒
    絕股東查閱公司帳冊，則本件自無聲請選派檢查人之必要。
    又股東聲請法院選配檢查人事件，依非訟事件法第172 條第
    2 項規定，法院應於裁定前訊問利害關係人，可知法院仍應
    就選派檢查人之必要性為審酌，而不應固守非訟事件需採用
    非訟法理之概念。再縱認法院選派檢查人之時，毋庸審酌必
    要性之要件，然相對人竟於毫無合理理由之依據下，卻向法
    院聲請選派檢查人，若經法院核准，則於公司之帳冊均需接
    受檢查，顯已影響公司之營運，況公司於毫無必要性之情形
    下，尚須額外支付檢查人之費用，顯對公司營運造成極為不
    利之情形，實有權利濫用之情形。再相對人於原審指稱抗告
    人將公司與訴外人汎太建設股份有限公司一同設立辦公室於
    同一樓層，實係因抗告人公司虧損，為節省成本而遷至現址
    ，且租金僅原租金三分之一，復經董事會同意，甚而相對人
    皆有列席，豈能推諉不知。另相對人於原審稱農十六店、仁
    愛店皆已嚴重虧損，然抗告人竟仍強行投資云云。惟上開投
    資案亦經抗告人之董事出席，並決議通過，且而後之歷次董
    事會均有提出農十六店及仁愛店之營運狀況報告及營業計劃
    ，相對人之董事亦皆有列席參與。足認相對人對抗告人所為
    之指控，皆為不實。綜上，抗告人既均未拒絕相對人查閱帳
    冊，且相對人於原審之指控多有不實之情況下，原審竟未調
    查，復未給予抗告人陳述意見之機會，而驟為選任檢查人檢
    查抗告人公司之帳冊、財產等資料，顯有違誤。是以，爰提
    起本件抗告，請求廢棄原裁定等語。
三、經查，依抗告人97年公司之股東名冊所示（見原審卷第5 頁
    ），相對人於抗告人公司之持股達已發行股份總數30% 至35
    % 間。另對照抗告人於98年12月4 日所為之公司變更登記後
    （見本審卷第30至第33頁），相對人仍持有1,425,961 股之
    股權，佔抗告人公司已發行股份總數40,542 ,770 股之35.
    17% 。足證相對人已符合公司法第245 條第1 項之規定，繼
    續1 年以上，持股達3%之要件。揆諸前開裁定要旨及法律座
    談會研討意見，可知股東僅需符合公司法第245 條第1 項之
    規定，即可依法請求法院選派檢查人，而別無其他要件之限
    制。既相對人已符合上揭法律規定之要件，則向本院聲請選
    派檢查人，自屬有據。抗告人雖稱歷來皆有將帳冊交由相對
    人審閱，且投資行為既經董事會同意，則相對人竟仍向法院
    聲請選派檢查人，自屬權利濫用云云。惟抗告人公司現營運
    為虧損之狀態亦為抗告人所自陳，且抗告人雖聲稱已將完整
    之財務報表交由相對人閱覽，並提出電子郵件之內容為證，
    然抗告人交付予相對人閱覽之財務資料，係否完整抑或全然
    正確，本院實無從認定，既相對人對抗告人所提列之相關公
    司帳冊、資料及財產皆有疑義，尋求經由法律程序，請求本
    院依法為抗告人選認檢查人，檢查抗告人公司之相關帳目、
    財產等資料，尚難認有權利濫用之虞。抗告人指摘相對人權
    利濫用云云，自不足採。
四、另依公司法第245 條第1 項選派之檢查人，並無資格之限制
    ，抗告人對於葉明忠會計師之資格亦無意見，原審在審認葉
    明忠會計師之學、經歷及專長，且與抗告人、相對人均無利
    害關係之情形下，選定其為檢查人，於法並無不合。抗告意
    旨猶執前詞求予廢棄原裁定，為無理由，應予駁回。
五、據上論結，本件抗告為無理由，依非訟事件法第21條第2 項
    、第24條第1 項、第44條、第46條，民事訴訟法第495 條之
    1 第1 項、第449條第1 項、第78條，裁定如主文。
中    華    民    國    99    年    4     月     6    日
                  民事第二庭 審判長 法  官  劉克聖
                                    法  官  楊晴翔
                                    法  官  陳彥年
上列正本證明與原本無異。
如不服本裁定應於送達後10日內向本院提出抗告狀，並應繳納抗
告費新台幣1000元。
中    華    民    國    99    年    4     月     6    日
                                    書記官  劉霜潔

司法院資訊處製作；財團法人民間司法改革基金會備份。
